臺灣臺南地方法院刑事判決　　　　　　　　　　　　　九十二年度交訴字第二八號
　　公　訴　人　臺灣台南地方法院檢察署檢察官
　　被　　　告　丁○○
　　選任辯護人　蘇新竹律師
　　　　　　　　張清富律師
右列被告因過失致死等案件，經檢察官提起公訴（九十一年度營偵字第一五六四號、
九十一年度營偵字第一五六六號），本院判決如左：
    主  文
丁○○從事業務之人，因業務上之過失致人於死，處有期徒刑陸月，如易科罰金，以
參佰元折算壹日；又駕駛動力交通工具肇事，致人死亡而逃逸，處有期徒刑陸月，如
易科罰金，以參佰元折算壹日。應執行有期徒刑拾壹月，如易科罰金，以參佰元折算
壹日。
    事  實
一、丁○○係富勝汽車貨運有限公司（以下簡稱富勝公司）所僱用之曳引車司機，平
    日以駕駛曳引車為其主要工作，乃從事駕駛業務之人。其於民國九十一年十一月
    二十八日下午五時四十分許，駕駛車牌號碼八Ｊ—四七０號曳引車，後拖載車牌
    號碼ＦＥ—Ｂ一平板車，沿台十九線道路鹽水鎮段由東往西方向行駛，途經該鎮
    ○○里○○○○道路西向一０一公里處時（北上車道），理應注意行車速度，依
    標誌或標線之規定，且應注意汽車行駛時，駕駛人應注意車前狀況，並隨時採取
    必要之安全措施。又依當時天候晴朗、路面乾燥、無缺陷，道路上亦未有任何障
    礙物，視距復屬良好等情，客觀上亦無不能注意之情事。竟疏未注意車前狀況，
    即貿然以超過時速七十公里之速度，超速通過該處，以致不慎在該處撞及同時正
    由南往北方向穿越馬路，亦疏未注意左右無來車，始可小心迅速穿越道路，即貿
    然徒步穿越該省道之翁金德，並造成翁金德受有頭部外傷之傷害，嗣因顱骨骨折
    腦出血而當場不治死亡。詎丁○○明知駕駛上開動力交通工具肇事致翁金德受重
    創，竟未立即採取救護或其他必要措施，亦未向警察機關報案，另基於肇事逃逸
    之犯意，隨即駕車逃逸離去。適路人劉佳柔（原名乙○○○）目睹係一輛後拖載
    平板車之曳引車肇事，並將此情告知警方，經警據台十九線九六公里處之監視錄
    影機於九十一年十一月二十八日十七時四十八分四十七秒所拍攝之車牌號碼ＦＥ
    —Ｂ一平板車畫面，而循上開平板車之車牌號碼而循線查知上情。
二、案經台南縣警察局新營分局報告台灣臺南地方法院檢察署檢察官偵查起訴。
    理  由
一、訊據被告丁○○固不否認係富勝公司所僱請之曳引車司機，於右揭時間下午駕駛
    車牌號碼八Ｊ—四七０號曳引車，後拖載車牌號碼ＦＥ—Ｂ一平板車，行經鹽水
    鎮○○里○○○○道路西向一０一公里處之事實，惟矢口否認有何過失致死及肇
    事逃逸犯行，辯稱：伊行經該處時，被害人已倒在地上，警察亦已在現場管制交
    通，台十九線一０一公里東向西車道均已封鎖；伊在警察局所言，係警察逼迫伊
    承認，而檢察官偵訊時伊雖對犯罪事實坦承不諱，然係警察要伊陳述如警詢時所
    言，伊不得已才承認；路人劉佳柔證稱肇事車輛後方有紅、綠色之閃燈，且平板
    車上沒有載運貨物，但當日平板車上載有鋼筋，且平板車後方並未有設置紅、綠
    色閃燈，可知伊並非本件之肇事者；又伊所駕駛之曳引車左前燈燈罩上之裂痕，
    於九十一年十月間即已存在，並非撞擊翁金德所致云云。惟查：
（一）被害人翁金德於前揭時、地遭被告丁○○駕駛車牌號碼八Ｊ—四七０號曳引車
      ，後拖載車牌號碼ＦＥ—Ｂ一平板車撞及，受有頭部外傷之傷害，嗣因顱骨骨
      折腦出血而當場不治死亡，被告肇事後未加以救護反而駕車駛離等情，業據被
      告於檢察官偵訊時明白陳稱：「我從鹽水十九線駕駛八Ｊ—四七０號後面拖著
      ＦＥ—Ｂ一號的板台拖車，行駛中，他從我的左側方過來，他用走路，我有按
      喇叭，但他還是走過來，我就擦撞到他，我的車頭及中間部分撞到他。我有從
      後照鏡看，有撞到人，我害怕，就趕快駛離」、「（問：知道有撞到人？）知
      道，我因為害怕才駛離現場」、「（問：有無下車查看？）沒有」、「（問：
      警訊實在否？）實在」、「希望能給我一次機會，與家屬和解」、「我有意要
      和解」等語（詳九十一年度營偵字第一五六六號卷第六頁至第七頁背面），被
      告於檢察官偵訊時數次向檢察官表示欲與被害人家屬和解，足見其供述當時，
      應已有相當悔意。且被告於檢察官偵訊時，檢察官並未以不正方法違反其任意
      性而取供之情，業據被告於本院九十二年五月十五日庭訊時自承在卷（詳本院
      九十二年五月十五日訊問筆錄），自足認被告於檢察官偵訊時所為之自白具有
      任意性。另被告於七十四年間，因過失致死案件，經判處有期徒刑一年，緩刑
      四年，此有台灣高等法院被告全國前案紀錄表一份附卷可憑，被告既有前述之
      前科紀錄，顯非全無法庭應訊經驗之人，當知悉於偵訊法庭內坦承犯行之後果
      及其嚴重性，則其既於檢察官偵訊時坦承犯行，足徵其於偵訊時所述撞及被害
      人翁金德及肇事後逃逸之事實，應屬實在。再參以被告於九十一年十二月二十
      三日即與被害人家屬於嘉義縣水上鄉調解委員會成立調解，並製有調解書一紙
      附卷可按，約明被告及其雇主願意賠償被害人家屬新台幣三百八十萬元，該調
      解書之內容係：聲請人（即富勝汽車貨運有限公司、淤清發、丁○○）於民國
      九十一年十一月二十八日十七時四十分在鹽水鎮橋南里台十九縣一０一公里處
      與對造人之夫（父）翁金德發生車禍受傷不治死亡，其民事賠償費經兩造同意
      調解成立等語。且證人即被害人翁金德之妻丙○○○於本院審理時亦到庭證述
      稱：「（問：和解是誰來談的？）被告、被告太太、車行的人到嘉義縣政府的
      會議室與我小叔、小嬸及鄉民代表及我洽談的，前後談了二次」、「（問：兩
      次和解過程中，被告有無說人不是他撞的？）他沒有這樣講」、「（問：有無
      向你們說抱歉？）有，他說事情已經發生了，他心情也不太好，他太太與小孩
      在出殯時也有到場致祭，因我先生是村長，村民都很激動，不太想讓丁○○去
      ，我知道他想到場致意，但最後是由他太太與小孩到場致意的」等語（詳本院
      九十三年八月十一日審判筆錄），倘被告當日確未駕駛曳引車行經該處撞及被
      害人翁金德，其何須向被害人家屬致歉，且又費時與被害人家屬商談和解事宜
      ，嗣後並負擔高額之賠償金？此均顯已悖於常情。
（二）其次，關於被害人翁金德是否可能先被他車輛撞擊後，被告始駕駛曳引車行經
      該處，亦即被告並非撞及被害人翁金德之肇事者乙節。被告於本院初訊時陳稱
      ：「我到達肇事地點時，已經有人躺在那邊了，而且有人在那邊指揮交通」等
      語（詳本院九十二年五月十五日訊問筆錄），嗣於本院九十三年一月二十九日
      訊問時改稱：「人不是我撞到的，我確實有駕駛曳引車經過該處，但經過時已
      經看到有人在維護交通，但我沒有見到現場有人倒地受傷」等語（詳本院九十
      三年一月二十九日訊問筆錄），其前後所述不一，被告是否於被害人翁金德遭
      他車撞及後始行經該處，顯有可疑。再據證人即路人劉佳柔（原名乙○○○）
      到庭證稱：「我打電話的時候已事發七、八分鐘了，我打完電話，警員約在十
      分鐘之後抵達現場」等語（詳本院九十三年八月十一日訊問筆錄），而本件警
      方一一０勤務中心係於九十一年十一月二十八日下午五時五十分接獲民眾報案
      乙節，亦據警詳載於證人劉佳柔之警訊筆錄內（詳警卷第十三頁），且證人即
      警察戊○○亦證稱：「（問：案發之後多久過去的？）大約六點多才到達，已
      過了二十分鐘」等語（詳本院九十三年九月二十一日審判筆錄），據此可確認
      肇事時間應在九十一年十一月二十八日下午五時四十分許，而肇事地點交通管
      制之時間應在九十一年十一月二十八日下午六時以後。是倘被告所言其係在被
      害人翁金德遭他車撞擊後，始行經現場，且當時已有警員在現場管制交通等語
      屬實，則依此時間計算，被告駕駛曳引車經過該處之時間，應在九十一年十一
      月二十八日之下午六時許以後始為合理。然台十九線九十六公里北上車道義竹
      電力公司前之監視錄影器，係於九十一年十一月二十八日十七時四十八分四十
      七秒攝得被告所駕駛曳引車後所拖載之車牌號碼ＦＥ—Ｂ一平板車之畫面，並
      經警調閱上開錄影畫面後翻拍成照片，此有照片一紙附警卷可按。而該處距離
      肇事地點約五公里，依此推算，可知被告應係九十一年十一月二十八日十七時
      四十分許，駕駛上開曳引車後拖載平板車行經肇事地點，而此行經肇事地點之
      時間，經核又與本件車禍事故發生時間吻合，堪認本件應係被告所駕駛之上開
      曳引車肇事無訛。則被告行經肇事地點之時間既在九十一年十一月二十八日十
      七時四十分許，揆諸上開說明，證人劉佳柔於九十一年十一月二十八日十七時
      四十分許尚未向警方報案，警方自無從知悉有交通事故發生而已到場管制交通
      。因之，被告所辯：伊駕駛曳引車後拖載平板車經過台十九線一０一公里北向
      車道時，該處已發生車禍事故，已有警察到場管制交通云云，核與事理有違，
      並不足採。況被告行經該處時倘已有車禍事故發生，表示其根本不可能有撞及
      被害人翁金德之行為，被告將此對其有利之狀況告知檢察官猶恐不及，焉有於
      檢察官偵訊時坦承犯行之理。益證被告確有於前開時、地，駕駛車牌號碼八Ｊ
      —四七０號曳引車，後拖載車牌號碼ＦＥ—Ｂ一平板車撞傷被害人翁金德後逃
      逸，至為灼然。
（三）再者，證人劉佳柔於警詢及本院調查、審理中均證稱：有一個人由台十九線一
      ０一公里處南邊車道向北邊車道跑過去，然後就聽到有喇叭聲，就看到一部平
      板拖板車煞車停下來倒車後，再繼續向前行駛逃逸，而該拖板車開走後，我就
      發現後面再行駛來的車子有在閃避道路中不明物體的情形，我發現倒在路中的
      物體好像是一個人側臥在快車道上等語（詳警卷第十三頁至第十五頁背面及本
      院九十三年八月十一日審判筆錄），核與被告於檢察官偵訊時所述之肇事情形
      大致相符。證人劉佳柔雖證稱：肇事車輛後面有紅色、綠色車燈一閃一閃；伊
      看到的那台肇事車好像比較新；遠看肇事車輛似乎是台空車等語（詳本院九十
      三年八月十一日審判筆錄）。本院觀諸警卷所附之照片，被告所駕駛之曳引車
      及拖載之平板車後方確未裝有紅、綠色之閃燈，而此固與證人劉佳柔所述不符
      ，然本件車禍發生當時係下午五時四十分許，且證人劉佳柔亦稱：當時車流量
      很多，路況視線已昏暗等語（詳警卷第十三頁背面、本院九十二年五月十二日
      訊問筆錄及九十三年八月十一日審判筆錄），是證人劉佳柔可能因天色昏暗及
      車流量多等因素，致其對判別車輛之新舊、車燈或者是否空車失真，此乃在所
      難免，況證人劉佳柔見過系爭肇事車輛之時間甚為短暫，致未能明確記憶，亦
      為人情之常，再佐以每個人對於車輛新舊、車燈或車輛是否空車之認知、辨識
      及形容方式亦有不同，而證人劉佳柔於警詢、本院調查、審理中既已明確證述
      係一平板車肇事，且該輛平板車肇事經過，經核與被告於檢察官偵訊時陳稱相
      符，另被告駕駛曳引車後拖載平板車行經肇事地點之時間，又與案發時間吻合
      。從而，自不得僅依些微細節不符，即認證人劉佳柔之全部證述均為不可採信
      ，是證人劉佳柔於肇事現場所看到之肇事逃逸車輛，確係被告所駕駛後拖載平
      板車之曳引車無訛。
（四）至證人己○○雖於本院證述稱：九十一年十月間曾經修理過被告所駕駛之曳引
      車時，發現該車左前大燈燈罩有裂開，但被告稱裂損並不嚴重，遂未予更換等
      語（詳本院九十三年八月十一日審判筆錄），並提出該次維修收據一紙為證。
      經本院審視卷附被告所駕駛之曳引車，其左前大燈燈罩處確有裂損，此亦有卷
      附之照片附警卷可按。然證人己○○所提之該紙維修收據僅能證明九十一年十
      月間被告駕駛之曳引車確有維修之事實，無法證明被告與本件交通事故無涉。
      且證人己○○就被告駕駛之曳引車左前大燈燈罩究係如何裂損一節，於本院證
      稱：因時間經過太久，不復記憶等語（詳前開審判筆錄），則由證人己○○上
      述所言，均無從證明案發當時被告所駕駛之曳引車並未撞擊被害人翁金德。又
      經警採集被告駕駛之曳引車車底、底部車架、駕駛座側輪胎、車頭等處疑似血
      塊、疑似血跡、疑似毛髮送請內政部警政署刑事警察局鑑驗結果，雖均為無法
      比對，此有該局九十二年八月二十九日字第一六二八八號鑑驗書一紙在卷可憑
      ，然證人即查獲被告之台南縣警察局新營分局警員甲○○到庭證稱：「我們是
      於十一月三十日晚上找到他，他說車子在公司，當天被告有承認有撞到被害人
      ，且承認車子已經用水沖過」等語（詳本院九十三年八月十一日審判筆錄），
      因之，本件縱使雖無證據證明被告所駕上開曳引車、平板車有何碰撞車損及相
      關跡證，然尚難因此即可推論被告並未駕駛上開曳引車、平板車撞擊被害人翁
      金德肇事。
（五）再按行車速度，依標誌或標線之規定；汽車行駛時，駕駛人應注意車前狀況，
      並隨時採取必要之安全措施。道路交通安全規則第九十三條、第九十四條第三
      項分別定有明文。查被告有經正常程序考領聯結車之駕駛執照，為有駕駛經驗
      之人，對於上述交通規則自知之甚稔，為其應注意之事項。且本件車禍發生時
      ，天候晴朗、路面乾燥、無缺陷，道路上亦未有任何障礙物，視距良好，且該
      路段速限為時速七十公里，並無不能注意之情形，有道路交通事故調查報告表
      可稽（見警卷第二十三頁）。又參酌道路交通事故現場圖（詳警卷第二十三頁
      ）所示，被告所駕駛之曳引車之左煞車痕長達三八‧五公尺，右煞車痕則長達
      三六公尺，依一般公路汽車煞車距離、行車速度對照表推知，被告當時之行車
      速度顯超過時速七十公里。而被告駕駛車牌號碼八Ｊ—四七０號曳引車，後拖
      載車牌號碼ＦＥ—Ｂ一平板車，沿台十九線道路鹽水鎮段由東往西方向行駛，
      途經該鎮○○里○○○○道路西向一０一公里處時（北上車道），竟疏未注意
      車前狀況，且以時速超過七十公里之高速行駛，以致不慎在該處撞及同時正由
      南往北方向穿越馬路，亦疏未注意左右無來車，始可小心迅速穿越道路，即貿
      然徒步穿越該省道之翁金德，並造成翁金德受有頭部外傷之傷害，嗣因顱骨骨
      折腦出血而當場死亡，足證被告就本件車禍之發生確有過失甚明。況本件經送
      請台灣省臺南區車輛行車事故鑑定委員會及台灣省車輛行車事故覆議鑑定委員
      會鑑定結果亦均同此認定，並鑑定被害人翁金德酒醉徒步行走，穿越道路未注
      意左右來車，為肇事原因；被告丁○○駕駛聯結車，超速行駛，未注意車前狀
      況，同為肇事原因，有台灣省臺南區車輛行車事故鑑定委員會九十一年十二月
      二十七日南鑑字第九一一五七一號函暨檢附之鑑定意見書一份及台灣省車輛行
      車事故覆議鑑定委員會九十二年四月八日府覆議字第九二一０二一二號函附卷
      可考。至被害人翁金德穿越道路未注意左右來車之行為，雖亦為本件車禍之肇
      事原因，然被告之上述過失，既與被害人翁金德之過失，併合而為本件車禍之
      肇事原因，則被害人翁金德之過失，或可供為對被告量刑時之斟酌，然被告之
      罪責，則不能因此相抵而獲得減免。
（六）末按被告就本件車禍之發生，確有前開之過失，已如前述。而被害人翁金德亦
      因本件車禍而不治死亡乙節，亦經台灣臺南地方法院檢察署檢察官督同法醫師
      相驗明確，並製有勘驗筆錄、驗斷書及相驗屍體證明書等相驗卷可憑，則被告
      之過失駕駛行為，與被害人翁金德之死亡結果間，顯具有相當因果關係。此外
      ，復有道路交通事故現場圖、調查報告表（一）（二）計三紙、道路交通事故
      現場蒐證照片三十幀附卷可稽。本件事證已臻明確，被告過失致死及肇事逃逸
      之犯行，均洵堪認定。
三、查被告丁○○係富勝公司所僱用之曳引車司機，平日以駕駛曳引車為其主要工作
    ，乃從事駕駛業務之人，其因業務上之過失致人於死，核其所為，係犯刑法第二
    百七十六條第二項之業務過失致死罪；其於得知肇事致人死亡後，竟未留於現場
    施以救護而迅即離去，核其所為，係犯刑法第一百八十五條之四之肇事逃逸罪。
    被告所犯上開二罪間，犯意個別，行為互殊，應予分論併罰。爰審酌被告駕駛聯
    結車為業，對一般往來之公眾及車輛有高度之危險性，更應特別注意行車安全，
    竟因超速及未注意車前狀況之過失撞及亦違規穿越馬路之被害人翁金德，致翁金
    德當場不治死亡，復於肇事後畏罪逃逸，惡行重大；犯後雖立即與被害人家屬成
    立調解，賠償被害人家屬之損害，然其於檢察官偵訊中自白犯罪，嗣於本院庭訊
    時竟矢口否認犯行，飾詞卸責，其犯後態度尚非良好，足見其尚未完全悔悟等一
    切情狀，量處如主文所示之刑，並均諭知易科罰金之折算標準，並定其應執行之
    刑，及諭知易科罰金之折算標準，以資懲儆。
據上論斷，應依刑事訴訟法第二百九十九條第一項前段、刑法第二百七十六條第二項
、第一百八十五條之四、第四十一條第一項前段、第五十一條第五款、罰金罰鍰提高
標準條例第一條前段、第二條，判決如主文。
本案經檢察官盧駿道到庭執行職務。
中華      民      國    九十三    年      十      月     十二     日
                                  臺灣臺南地方法院交通法庭
                                      審判長法  官  吳  勇  輝
                                            法  官  陳  映  佐
                                            法  官  鄭  燕  璘
右正本證明與原本無異。
如不服本判決，應於判決送達後十日內，向本院提出上訴狀。
                                            書記官  陳  金  堂
中      華      民      國    九十三    年      十      月     十二     日
附錄本案論罪科刑法條全文：
刑法第一百八十五條之四：
駕駛動力交通工具肇事，致人死傷而逃逸者，處六月以上五年以下有期徒刑。
刑法第二百七十六條：
因過失致人於死者，處二年以下有期徒刑、拘役或二千元以下罰金。
從事業務之人，因業務上之過失犯前項之罪者，處五年以下有期徒刑或拘役，得併科
三千元以下罰金。
